臺灣屏東地方法院刑事判決　　　　　　 110年度簡上字第67號
上　訴　人
即　被　告　莊敏宏



上列被告因詐欺案件，不服本院中華民國110 年2 月4 日110 年
度簡字第170 號第一審判決（起訴案號：臺灣屏東地方檢察署10
9 年度偵字第5711號），提起上訴，本院管轄之第二審合議庭判
決如下：
    主  文
上訴駁回。
    事  實
一、莊敏宏明知其於民國107 年年底已陷入財務窘境，自身資力
    不足且自始無操作期貨之能力，竟意圖為自己不法所有，基
    於詐欺取財之犯意，自108 年4 月間起，至同年6 月間止，
    在台北市大安區市民大道侯閔中上班地點等地，分別向侯閔
    中、林書玄、游士豪等人言明投資外幣期貨操作資金，並誆
    稱每月可固定獲取投資金額5%至8%之利息云云，彼等不疑有
    他，允為投資，計侯閔中投資新臺幣( 下同) 40萬元，林書
    玄投資10萬元，游士豪投資30萬元，詎莊敏宏將該等資金部
    分挪用，並未投入期貨操作，自108 年8 月起，即未能支付
    固定報酬，嗣侯閔中等人催討無著，始覺受騙。
二、案經侯閔中、游士豪、林書玄訴請臺灣屏東地方檢察署檢察
    官偵查起訴。
    理  由
一、檢察官、被告莊敏宏於本院上訴審審判程序時，就本判決所
    引用之傳聞證據，均明示同意有證據能力，本院認此等傳聞
    證據之取得均具備任意性、合法性，其內容與本件待證事實
    具有關聯性，合於一般證據之採證基本條件，且證明力非明
    顯過低，以之作為證據，均屬適當，依刑事訴訟法第159 條
    之5 第1 項規定，皆有證據能力。
二、被告對於本件犯罪事實於偵審時坦承不諱，核與證人即告訴
    人侯閔中、林書玄、游士豪於偵查之證述情節相符，此外，
    復有108 年09月06日刑事告訴狀－合作契約書暨現金保管條
    3 份、莊敏宏之切結書1 紙( 給付相對人：游士豪) 、中國
    信託商業銀行股份有限公司109 年01月30日中信銀字第1092
    24839013616 號函所附之1 . 游士豪中信帳戶活儲存款交易
    明細、2.游士豪中信帳戶自動化LOG 資料- 財金交易、3.游
    士豪中信帳戶外幣存款交易明細、4.游士豪中信放款帳戶還
    款交易明細、5.林書玄中信帳戶活儲存款交易明細、6.林書
    玄中信帳戶自動化LOG 資料- 財金交易等、屏東縣政府警察
    局保安警察隊執行逮捕、拘禁告知本人、親友通知書、還款
    協議書( 和解書) 2 份、交易結果擷取畫面1 張、莊敏宏、
    游士豪line對話紀錄擷取畫面1 張、本院109 年12月30日公
    務電話記錄( 受話人：林書玄) 、本院110 年01月04日公務
    電話記錄( 受話人：侯閔中) 、本院110 年02月01日公務電
    話記錄( 受話人：游士豪) 、林書玄-110年02月01日刑事陳
    述狀：本院108 年度司促字第10601 號支付命令、本院支付
    命令確定證明書附卷可參，足認被告自白與事實相符，應堪
    採信。從而，本件事證明確，被告所犯詐欺取財犯行均堪認
    定，應依法論科。
三、論罪科刑
（一）核被告所為，係犯刑法第339 條第1 項之詐欺取財罪。
（二）被告分別對告訴人侯閔中、林書玄、游士豪為詐欺取財犯
      行，犯意各別，行為互異，應予分論併罰。
（三）被告前於民國102 年間，因詐欺案件，經本院以102 年度
      易字第293 號判決各判處有期徒刑1 年6 月、1 年2 月、
      7 月、7 月、7 月、7 月，經上訴後，由臺灣高等法院高
      雄分院以102 年度上易字第609 號判決各判處有期徒刑2
      年6 月、4 月、7 月，其餘部分（7 月、1 年2 月、7 月
      部分）上訴駁回而確定，再經同院以103 年度聲字第117
      號裁定應執行有期徒刑3 年8 月確定（下稱甲案）。另於
      98年間，因偽造有價證券案件，經臺灣臺東地方法院以98
      年度訴字第210 號判決各判處有期徒刑1 年7 月、1 年7
      月、1 年7 月、1 年7 月、1 年7 月、1 年7 月、6 月、
      1 年2 月、1 年2 月，並定應執行有期徒刑1 年10月，緩
      刑5 年確定，經撤銷緩刑（下稱乙案）。甲、乙案接續執
      行，於105 年11月25日縮短刑期假釋出監，所餘刑期付保
      護管束，迄107 年10月2 日假釋期滿未經撤銷，其未執行
      之刑，以已執行論等節，有臺灣高等法院被告前案紀錄表
      附卷可查。是被告於107 年10月2 日視為受前案徒刑之執
      行完畢。而依司法院釋字第775 號解釋的解釋文及理由意
      旨，係指構成累犯者，不分情節，一律加重最低本刑，於
      不符合刑法第59條所定要件之情形下，致生行為人所受之
      刑罰超過其所應負擔罪責之個案，不符罪刑相當原則、比
      例原則，於此範圍內，在刑法第47條第1 項修正前，為避
      免發生上述罪刑不相當的情形，法院就該個案應裁量是否
      加重最低本刑；依此，該解釋係指個案應量處最低法定刑
      、又無法適用刑法第59條規定減輕之情形，法院應依此解
      釋意旨裁量不予加重最低本刑。準此，本案依被告之累犯
      及犯罪情節，並無該解釋意旨所指情事，是以被告前受徒
      刑執行完畢後，5 年以內故意再犯本件有期徒刑以上之罪
      ，應依刑法第47條第1 項規定，論以累犯並加重其刑。
四、對原判決之上訴說明
（一）原審認被告罪證明確，因而適用刑法第339 條第1 項、
      第55條前段、第47條第1 項、第41條第1 項前段規定，並
      審酌被告不循正途取財，貪圖不法利益，犯罪動機不良，
      法治觀念欠佳；惟念及被告犯後坦承犯行，態度非惡，且
      分別與告訴人侯閔中、游士豪以新臺幣（下同）44萬元、
      36萬元達成和解等情，有還款協議書（和解書）2 份為佐
      （見院卷第159 、161 頁），復參酌告訴人侯閔中陳稱：
      被告陸續履行和解金，尚有約40萬元還未履行等語，告訴
      人游士豪稱：被告陸續履行和解金，尚有約21萬元還未履
      行，我願意給被告機會，請求法院從輕量刑。另被告曾匯
      款10萬元給我（游世豪），請我（游世豪）轉交予告訴人
      林書玄，惟因告訴人林書玄拒絕接受而尚未轉交給其等語
      ，告訴人林書玄稱：我沒有收到被告請託告訴人游士豪轉
      交之10萬元等語，有原審公務電話紀錄2 紙附卷可考（見
      院卷第189 、207 頁），堪信被告盡力彌補其犯罪所生損
      害，兼衡被告自述大專畢業之智識程度，現開計程車為業
      、月收入約4 萬元，與父母、姊姊同住、離婚、無子女之
      家庭生活狀況（見院卷第181 頁）等一切情狀，分別就其
      對告訴人侯閔中、林書玄、游士豪所犯詐欺取財罪，各量
      處如主文所示之刑，併依刑法第41條第1 項前段規定，分
      別諭知如主文所示之易科罰金之折算標準。又考量生命有
      限，刑罰對被告造成之痛苦程度，係隨刑度增加而生加乘
      效果，則數罪併罰之情形，亦應隨罪數增加遞減其刑罰較
      為適當，倘以單純累加方式定其應執行刑，其處罰顯然超
      過被告行為之不法內涵，有違罪責相符、刑罰相當等原則
      ，再考量被告前揭各次詐欺取財犯行之罪質相當及對其施
      以矯正之必要性，就其所犯前揭3 罪，依刑法第51條第5
      款規定，併定其應執行刑如主文所示，併依刑法第41條第
      1 項前段、第8 項，諭知如易科罰金之折算標準。復敘明
      ：被告分別向告訴人侯閔中、林書玄、游士豪詐得之40萬
      元、10萬元、30萬元為其本案犯罪所得，被告分別與告訴
      人侯閔中、游士豪以44萬元、36萬元達成和解，尚未履行
      之金額分別為40萬元、21萬元，已如前述，依此，被告就
      告訴人侯閔中部份已履行賠償金4 萬元，尚保有犯罪所得
      36萬元；而就告訴人游士豪部分已履行賠償金15萬元，尚
      保有犯罪所得15萬元，卷內亦無其他匯款資料足證被告已
      實際返還全部犯罪所得予告訴人侯閔中或游士豪，爰分別
      就其尚未返還之犯罪所得36萬元、15萬元部分，各依刑法
      第38條之1 第1 項前段、第3 項規定，在被告對告訴人侯
      閔中、游士豪所犯詐欺取財罪刑項下分別宣告沒收之，於
      全部或一部不能沒收或不宜執行沒收時，追徵其價額。另
      告訴人林書玄部分，經原審認定被告雖非實際返還10萬元
      予告訴人林書玄，然被告已將此部分犯罪所得請託告訴人
      游士豪轉交，其未保留此部分犯罪所得等節，該部分倘仍
      宣告沒收或追徵此部分犯罪所得，不啻係就此部分犯罪所
      得予以雙重剝奪，實有過苛之虞，爰依刑法第38條之2 第
      2 項規定，不予宣告沒收或追徵。被告嗣如各依其與告訴
      人侯閔中、游士豪和解條件繼續履行，則於其實際償還金
      額之同一範圍內，與已實際發還告訴人侯閔中、游士豪無
      異，檢察官日後就被告之犯罪所得諭知沒收及追徵部分指
      揮執行時，自應將該業已賠償部分扣除之，不能重複執行
      ，對被告之權益並無影響。另就扣除已實際給付部分外之
      其餘犯罪所得，告訴人侯閔中、游士豪亦得依刑事訴訟法
      第473 條第1 項規定聲請發還，併此敘明。
 (二) 被告上訴意旨以其於本院審理中與告訴人林書玄達成和解
      ，原判決量刑過重，而指摘原判決不當。惟查，法院於量
      刑時，除依循比例合理、責罰相當等內部界限原則之支配
      外，尚應權衡各別刑罰規範目的、被告之人格特質、整體
      犯罪非難之評價等評比項目之拘束；再依被告之個別具體
      犯罪情節、所犯之不法與責任之嚴重程度，以及被告再社
      會化之預期情形等因素，在正義報應、預防犯罪與協助被
      告復歸社會等多元刑罰目的間尋求衡平，而為適當之裁量
      。查原判決已具體審酌被告犯罪之動機、手段、生活狀況
      、品行、智識程度、犯行危害及犯後態度等情，核與刑法
      第57條之規定無違。本件被告犯行所詐得之款項高達80萬
      元，雖於原審與告訴人侯閔中、游士豪和解或並賠償部分
      （見本院109 年度易字第735 號第189 頁公務電話紀錄）
      ，然並非全然依約給付。又雖於本院審理中，被告與告訴
      人林書玄達成和解，有和解書二份附卷可參，然細究該等
      和解書，其一係被告清償對告訴人林書玄前之部分借款，
      就本案詐欺部分則訂於111 年1 月25日起分期清償，是與
      本案相關之詐欺部分之和解，被告自尚未履行。然告訴人
      林書玄投資款項10萬元，業經原審認定被告已交由告訴人
      游士豪，預計轉交告訴人林書玄，故未為沒收之宣告，已
      如前述，該部分業經原審為對被告有利之認定。是經本院
      考量刑罰手段之相當性，綜合上開各情判斷，認原判決就
      被告所量之刑，尚稱允當，未有明顯過重而違背比例原則
      之情事，被告上訴認原判決量刑過重，指摘原判決不當，
      為無理由，應予駁回。
據上論結，應依刑事訴訟法第455 條之1 第3 項、第368 條，判
決如主文。
本案經檢察官劉俊儀提起公訴，檢察官王光傑到庭執行職務。
　
中    華    民    國   110    年    11    月    29    日
                    刑事第五庭  審判長法  官  林鈴淑
                                      法  官  程耀樑
                                      法  官  沈婷勻
以上正本證明與原本無異。
本判決不得上訴。
中    華    民    國  110     年    11    月    29    日
                                      書記官  温訓暖
附錄本判決論罪科刑法條：
中華民國刑法第339 條第1 項
意圖為自己或第三人不法之所有，以詐術使人將本人或第三人之
物交付者，處5 年以下有期徒刑、拘役或科或併科50萬元